臺灣高等法院臺南分院刑事判決　　　　　 九十三年度交上易字第三○八號　　潛
　　　上　訴　人
　　　即　被　告　甲　○　○
右列上訴人因公共危險案件，不服臺灣臺南地方法院九十三年度交易字第四號中華民
國九十三年五月七日第一審判決（起訴案號：臺灣臺南地方法院檢察署九十二年度偵
字第一一二八三號），提起上訴，本院判決如左：
      主      文
上訴駁回。
      事      實
一、甲○○於民國九十二年九月二十七日下午某時，在某不詳地點飲用酒類後，已達
    於不能安全駕駛動力交通工具之程度，竟於同日下午二時十分許，駕駛車牌號碼
    ＴＬ─二六九三號自用小客車，在台南縣善化鎮○○街由南往北方向，行經該街
    十二號前時，因不勝酒力造成駕車操控能力變差，而疏未注意車前狀況，不慎撞
    及乙○○所有而逆向停放於路旁之車牌號碼Ｄ六─六九九三號自用小客車，於發
    生碰撞後隨即駕車離開現場。經警根據乙○○所提供之車牌號碼，循線於同日下
    午二時四十分許，在台南縣善化鎮六分寮四十五號前查獲，而於同日下午三時零
    八分許，經警測得其吐氣酒精濃度仍高達每公升○．八四毫克，始為警查悉上情
    。
二、案經台南縣警察局善化分局報請臺灣臺南地方法院檢察署檢察官偵查起訴。
      理      由
一、被告甲○○於前述時、地，駕駛車牌號碼ＴＬ─二六九三號自用小客車，撞及車
    牌號碼Ｄ六─六九九三號自用小客車，肇事後經警查獲測得吐氣酒精濃度為每公
    升○．八四毫克之事實，迭據被告於警詢時、原審偵審中及本院審理時供承不諱
    ，並經證人即目睹被告駕車撞及上開車牌號碼Ｄ六─六九九三號小客車之乙○○
    於警詢時證述明確，復有道路交通事故現場圖、道路交通事故調查報告表（一）
    、（二）、吐氣酒精濃度測試表、刑法第一百八十五條之三案件測試觀察紀錄表
    各一份及事故現場蒐證照片六張附卷可參。
二、被告雖於原審辯稱：在車禍發生後，曾先至蘇錦堂家中，與蘇錦堂一同飲用維士
    比或保力達Ｂ等酒類飲料云云，舉出證人蘇錦堂證稱：被告有一次帶一瓶保力達
    Ｂ至其家中，並邀其一同喝酒等語，然證人蘇錦堂證稱：被告是在下午一點多左
    右至其家中；且其可確定應係在今年（即九十三年）等情（見原審卷第五十五頁
    正面、第五十七頁正面），非為被告肇事時間九十二年九月二十七日之下午二時
    十分許，另舉證人即被告所稱購買維士比飲料之檳榔攤老闆楊美英則證稱：其已
    不記得被告是否曾於九十二年九月二十七日當天中午，至其所經營之檳榔攤買飲
    料；而被告亦未有在買維士比等酒類飲料時，向其表示曾與他人發生擦撞等語（
    見原審卷第五十九頁正面、第六十頁正面），是證人蘇錦堂、楊美英自難為被告
    有利之證明，且證人即車禍發生後據報循線查獲之警員吳忠寶於原審證稱：查獲
    被告當時，被告已經酒醉並趴在桌上，附近並無任何酒類之物品；且被告在警局
    時，只表示上午曾喝酒，並未提到曾至檳榔攤購買維士比或保力達Ｂ之酒類飲料
    等語（見原審卷第五十三頁正面、第五十四頁正面），證明被告肇事後為警查獲
    當時，身旁附近並無任何酒類容器之物品，與被告所辯：飲用後隨即將維士比酒
    瓶置放於為警查獲地點之桌上云云，尚有未符。又被告於警詢時並未提及於車禍
    發生後曾另行購買並飲用維士比或保力達Ｂ等酒類飲料之情形，迨原審調查時始
    提出此辯解，核與一般如有調查事項，均會於警方查獲時提出，請求警方人員儘
    速查證等常情，有所出入。從而，被告所辯：其係肇事後始飲用酒類飲料云云，
    不足採信。被告於原審再辯稱：其於九十二年九月二十七日上午六時許，曾飲用
    半杯啤酒等語，而所辯縱然屬實，則其為警查獲後，在同日下午三時零八分許測
    得之吐氣酒精濃度，亦無高達每公升○‧八四毫克之可能，是被告應係於駕車肇
    事前之某時，曾在某不詳地點飲用其他酒類，始會造成其肇事後之吐氣酒精濃度
    數值如此高之結果。
三、按刑法第一百八十五條之三所稱服用酒類或其他相類之物，不能安全駕駛動力交
    通工具之公共危險規定，屬抽象危險犯，伴隨飲酒過量駕車之行為而當然成立，
    只須客觀上有此種行為出現，危險即視為存在，是否果真肇事，並不影響公共危
    險罪責之成立。又參考德國、美國之認定標準，對於酒精濃度呼氣已達每公升○
    ．五五毫克或血液濃度達○．一一％以上，肇事率為一般正常人之十倍，認為已
    達「不能安全駕駛」之標準；至於上揭數值以下之行為，如輔以其他客觀事實得
    作為「不能安全駕駛」之判斷，亦認為應依刑法第一百八十五條之三之規定移送
    法辦處以刑罰，有法務部八十八年五月十八日法八八檢字第○○一六六九號函可
    資參照。被告酒後駕車而肇事，經警測得吐氣酒精濃度高達每公升○．八四毫克
    ，遠高於上開法務部所提供參考吐氣酒精濃度每公升○．五五毫克之判斷標準，
    足見被告酒後駕車當時之注意力已無法集中，飲酒後確已影響其判斷力及肢體協
    調能力，故被告駕車當時業已陷於不能安全駕駛之程度甚明。本件事證明確，被
    告酒後駕車犯行堪以認定。
四、核被告所為，係犯刑法第一百八十五條之三不能安全駕駛罪。原審審酌被告國小
    畢業，教育程度非高、有肝硬化併食道靜脈曲張出血疾病，業與乙○○就民事賠
    償事宜達成和解，有全民健康保險重大傷病免自行部分負擔證明卡及九十二年十
    月五日和解書影本可參，酒後駕駛小客車於道路上行駛，嚴重危害往來交通安全
    ，惡性非輕，犯後未坦白承認，編出係肇事後始飲用維士比之酒類飲料等，並隨
    意聲請傳訊無關之證人，以圖脫免刑責，犯罪後態度非良好等一切情狀，適用刑
    法第一百八十五條之三、第四十一條第一項前段、罰金罰鍰提高標準條例第二條
    ，量處有期徒刑五月，並諭知如易科罰金以三百元折算一日。本院經核原判決認
    事用法，均無不合，量刑亦屬妥適。被告上訴，指摘原判決量刑過重，為無理由
    ，應予駁回。
五、據上論斷，應依刑事訴訟法第三百六十八條，判決如主文。
本案經檢察官曾顯智到庭執行職務。
中  華  民  國      九十三      年        八        月        廿五      日
                                臺灣高等法院臺南分院刑事第一庭
                                    審判長法官  黃    崑    宗
                                          法官  田    平    安
                                          法官  蔡    長    林
右正本證明與原本無異。
不得上訴。
                                    法院書記官  李    培    薇
中  華  民  國      九十三      年        八        月        廿六      日
附錄本案論罪科刑法條全文：
刑法第一百八十五條之三
  服用毒品、麻醉藥品、酒類或其他相類之物，不能安全駕駛動力交通工具而駕駛者
，處一年以下有期徒刑、拘役或三萬元以下罰金。
